福建金門地方法院民事裁定　　　　　　　　　　　　　　九十三年度聲字第二三號
　　聲　請　人　　乙○○
　　送達代收人　　甲○○
右聲請人聲請變更財團法人福建省金門縣金城鎮東門里代天府捐助及組織章程，本院
裁定如左：
    主  文
財團法人福建省金門縣金城鎮東門里代天府捐助及組織章程准予補充變更如附表。
其餘聲請駁回。
程序費用由聲請人負擔。
    理  由
一、聲請意旨略以：聲請人為財團法人福建省金門縣金城鎮東門里代天府（以下簡稱
    東門里代天府）董事長，東門里代天府經報奉主管機關即金門縣政府於六十八年
    二月二十二日以（）坊民字第一五九六號函許可設立；嗣後第三屆董監事改選
    ，為董監事變更登記之聲請，並經鈞院登記處於九十二年六月二十四日核發法人
    登記證書執用，依法登記在案。今認為前所登記之捐助暨組織章程，所定之組織
    內容尚欠周詳，部分內容抵觸現行法令之規定，有礙本財團法人目的之維持與財
    產之管理，經董監事之決議，補充變更如附件對照表所示，為此請求裁定准許為
    必要之處分或變更等語。
二、財團之組織及其管理方法，由捐助人以捐助章程或遺囑定之。捐助章程或遺囑所
    定之組織不完全，或重要之管理方法不具備者，法院得因主管機關、檢察官或利
    害關係人之聲請，為必要之處分；又為維持財團之目的或保存其財產，法院得因
    捐助人、董事、主管機關、檢察官或利害關係人之聲請，變更其組織，民法第六
    十二條、第六十三條分別定有明文。本院審閱聲請人所提捐助暨組織章程修正條
    文對照表後認為：
  (一)修正條文第四條、第九條規定財團法人財產之歸屬、總額及來源，第十五條將董
    監事之任期修正為五年，第十七條關於董事會之職權，第二十條規定董事會決議
    之方式及監察人人單獨行使監察權，刪除之現行條文第二十二條規定得行使財團
    法人權利義務之資格，修正條文第二十三條關於法人解散時財產之歸屬等，均屬
    因財團之組織不完全及其重要管理方法不具備而補充或變更之情形，與民法有關
    法人之規定亦無牴觸，聲請人此部份請求補充或變更章程之聲請，應予准許。
  (二)不應准許部分：
　　(1)修正條文第十九條第三項年會召開時間之修正；第一條、第二條、第三條、第
      五條、第七條、第八條、第十條、第十一條、第十二條、第十三條、第十四條
      、第十六條、第十八條、第十九條第一、二及四項及第二十一條均屬文字及條
      項之酌為修正，均無前述組織不完全或重要之管理方法不具備之情形，亦與維
      持財團之目的或保存其財產無關，不符民法第六十二條、第六十三條之要件，
      此部份聲請不應准許。
　　(2)財團法人為他律法人，其捐助及組織章程如經登記，除依民法第六十二條或第
      六十三條，由法院依聲請為必要之處分或變更其組織外，財團法人本身或董事
      會均不得自行加以修改捐助及組織章程。修正條文第二十五條、第二十六條將
      「章程之修改與通過」納入董事會之職權範圍內，與財團法人之本質有違。
三、依非訟事件法第八條第一項前段，裁定如主文。
中　　  華  　　民  　　國　　九十三    年　    六　    月      三      日
  　　　　                        福建金門地方法院民事庭
~B法　　　官　葉珊谷
右為正本係照原本作成
如對本裁定抗告，須於裁定送達後十日內向本院提出抗告狀
中　　　華　　　民　　　國　　九十三　　年　　　六　　　月　　　七　　　日
~B法院書記官　許永溪
~x12
附表：
┌───────────────────────────────────┐
│「財團法人福建省金門縣金城鎮東門里代天府捐助及組織章程」修正條文對照表│
├─────────────────┬─────────────────┤
│修        正          條        文│現        行          條        文│
├─────────────────┼─────────────────┤
│第四條                            │第四條                            │
│本財團法人之所有財產（包括動產、不│本財團法人之財產為福建省金門縣金城│
│動產及其他財產權）均由黃媽團代表本│鎮東門里（以下簡稱「本里」）全體住│
│里信徒捐助予代天府，其捐助之財產總│民所有，包括動產、不動產及其他財產│
│額為新台幣拾玖萬肆仟柒佰捌拾貳元│權均由黃媽團代表本里信徒捐贈於代天│
│整。                              │府，財產總額為新台幣拾玖萬肆仟柒│
│                                  │佰捌拾貳元整。                    │
├─────────────────┼─────────────────┤
│第九條                            │第九條                            │
│本財團法人之資產如左（本財團法人所│一、原有土地及房屋資產調查登記表（│
│有土地及房屋等資產調查登記表如附件│    如附件）。                    │
│）：                              │二、前項資產之法定孳息及天然孳息。│
│一、本財團法人成立時接受捐助所得財│                                  │
│    產。                          │                                  │
│二、本財團法人成立之後接受其他捐贈│                                  │
│    或理財所得其他財產。          │                                  │
│三、前二款資產之法定孳息及天然孳息│                                  │
│    。                            │                                  │
├─────────────────┼─────────────────┤
│第十五條                          │第十五條                          │
│本財團法人董、監事任期均為四年，得│本財團董、監事任期均為五年，得連選│
│連選連任之。                      │連任之。                          │
├─────────────────┼─────────────────┤
│第十七條                          │第十七條                          │
│本財團法人董事會之職權如左：      │董事會之職權如左：                │
│一、執行本財團法人章程所訂任務與應│一、執行董、監事會決議案。        │
│    執行事項。                    │二、處理日常會務進行事項。        │
│二、本財團法人董、監事會決議之事項│三、處理各項福利事業。            │
│    。                            │                                  │
│三、處理本財團法人日常會務事項。  │                                  │
│四、辦理本章程訂各項里民福利事業。│                                  │
│五、其他不違反法令規定與本財團法人│                                  │
│    章程所訂規定之事項。          │                                  │
├─────────────────┼─────────────────┤
│第二十條                          │第二十條                          │
│本財團法人董事會執行職務應以決議方│本財團法人董、監事會議之決議須全體│
│式行之，董事會為決議時，須有全體董│董監事二分之一以上之出席，實際出席│
│事二分之一以上出席，出席董事過半數│之董監事二分之一以上之同意為之。  │
│之同意為之。                      │正反意見雙方之人數相同時，由主席裁│
│本財團法人監事皆得據法令與本章程規│決之。                            │
│定，單獨行使監察權力。            │                                  │
├─────────────────┼─────────────────┤
│第二十二條                        │第二十二條                        │
│（本條刪除）                      │本財團法人之一切權利義務，以年滿十│
│                                  │八歲並設籍居住本里達六個月以上之戶│
│                                  │長為限。                          │
├─────────────────┼─────────────────┤
│第二十三條                        │第二十三條                        │
│本財團法人解散時，本財團法人所有之│本財團法人解散時，原屬本財團法人所│
│財產悉歸屬本東門里所有。          │有之資產悉交本里辦公處設立專戶，作│
│                                  │為本里公共造產或獎助清寒學生之用。│                                  │                                  │
│                                  │前項專戶之設立辦法，由本里辦公處擬│                                  │                                  │
│                                  │定後，經本里里民大會之決議始生效力│                                  │                                  │
│                                  │。                                │                                  │                                  │
└─────────────────┴─────────────────┘
